臺灣高等法院臺南分院刑事裁定　　　　　96年度聲再字第67號
聲　請　人　甲○○
上列聲請人因誣告案件，對於本院93年度上更(一)字第438號中華
民國93年12月10日第二審確定判決（臺灣臺南地方法院90年度訴
字第255號、臺灣臺南地方法院檢察署89年度偵字第9149號；併
辦案號90年偵字第11315號），聲請再審，本院裁定如下：
    主  文
再審之聲請駁回。
    理  由
一、本件聲請再審意旨略以：
  (1)本案是針對黃再順要證實民國74年8月7日黃上川在台南縣麻
    豆郵局新開戶戶頭存款是200萬元之中的50萬元是甲○○存
    入他的戶頭裡，是要借他黃再順而不是要借給黃上川，以（
    證）交還支票證明書之上還加附有甲○○印鑑證明各一張可
    稽。即要證明民國71、72年間我與黃再順就有金錢來往，借
    貸的19張支票是黃上川所有，即是74年4月15 日所辦好第一
    次設定抵押權215萬元並沒有交還給黃再順，待74年5月7日
    台南縣佳裡稅捐處核發稅單後，我見到稅單上沒有木造房屋
    的稅籍向黃再順求證，黃再順說因不要納稅所以沒有稅籍，
    不信可以問代書柯文漢，一起到柯文漢代書事務所，柯文漢
    見面就說木造房屋確實是黃再順所有，產權絕對沒有問題，
    有產權不清楚我當代書的絕對不會辦理借貸等語，我才不再
    質疑才放心將19張支票還給黃再順。民國82年2月19日向台
    南地檢署提柯文漢、黃再順偽造文書盜用印鑑證明、盜刻印
    鑑冒簽姓名之證物有偵字第2620號可稽。
  (2)民國78年以74年7月29日抵押權設定書向法院請求拍賣黃再
    順財產之後，法院通知坐落在台南縣麻豆鎮○○街28號土地
    之上有不是黃再順名下的房屋，經向台南縣麻豆地政事務所
    查證結果，28號門牌之內卻有名叫黃再陣的木造房屋，在民
    國38年12月31日就有保存登記正在案。確定黃再順和柯文漢
    在民國74年初就設下圈套，以要回收19張支票為理由，引我
    走入他設下的陷阱，黃再順以要變更借貸方式，要我將在民
    國71、72年間就持有的他向我借貸的19張支票收回，他願意
    將他的財產以抵押借貸的方式重新再借貸，並請代書柯文漢
    辦理一切手續，設定額是215萬元於民國74年4月15日辦好設
    定權，但因坐落台南縣麻豆鎮○○街28號沒有保存登記，無
    法辦理抵押權先以賣買名譽過戶在我名下，等到74年5月7日
    佳裡稅捐處稅捐單到手後向黃再順求證，為什麼沒有前面木
    造房屋的稅籍，他說房屋確實是他的不信可以問代書柯文漢
    ，一到柯文漢代書事務所，柯文漢就說房屋確實是黃再順所
    有，我作代書的人產權不清楚我絕對不辦理的，我才不再質
    疑才將19張支票交還給黃再順。
  (3)民國79年以佳裡稅捐處74年5月7稅單請求黃再順遷讓房屋是
    要證實柯文漢、黃再順他們早就知道坐落在台南縣麻豆鎮28
    號土地之上有民國38年12月31日就有黃再陣的木造房屋是有
    保存登記的，為達到收回19張支票不惜共謀串連用欺騙的言
    語手段，強說是產權絕對清楚，而後取得別人的相信不疑有
    詐，將19張支票收回，一連串的騙術從這張覺書才開始。
    覺書的內容是要證明坐落在台南縣麻豆鎮○○街28號土地之
    上的房屋及3樓房和地上所有建物全部都是黃再順所有，黃
    上川要分280萬元1/2的產權，立書人是黃再順，撰寫人是柯
    文漢，房屋非賣買而是借貸還清之後，黃上川要將甲○○過
    戶給他的1/2房屋一併要交還給黃再順，過戶的稅金由黃再
    順自行負責，還有黃陳月桂共四人蓋章，一體兩面還付有甲
    ○○印鑑證明、身份證正反面影本共三張為證物。撰寫日是
    74.8.7日，因74.5.7日黃再順和柯文漢所說的話全部在覺書
    之上重現。
  (4)80年我提出台南縣地政事務所核發的地籍登記簿謄本、覺書
    各一份為證物，向台南地檢署告黃再順詐欺，柯文漢又以證
    人身份偽證說：一切手續全都他辦的，只辦到佳裡稅捐處稅
    單上的那間樓房為止。換言之柯文漢沒有在民國74.5.7日和
    黃再順一起串連用詐術騙取我所交還的19張支票就沒有覺書
    的存在，就沒有加附之上的印鑑證明及影印的正反兩面的身
    份證。檢察官以柯文漢證詞不起訴。（有80年偵字2193號可
    稽）80年我向黃上川請求給付借款即（74.8.7日麻豆郵局黃
    上川要我存入他戶頭內的45萬元和74.8.5日拿給他交給黃再
    順的5萬元共50萬元）黃再順出庭作偽證：「麻豆郵局黃上
    川200萬元存款之中的50萬元是要借他黃再順而不是要借給
    黃上川的」黃再順見計得逞，80年就以（證）交還支票證明
    書為證物，是只有半張背面空白之上還加附甲○○印鑑證明
    ，撰寫人是柯文漢，黃再順、甲○○、黃上川三人蓋印章要
    證明19張支票是黃上川所有，即是民國71.72年間我所有的
    19張支票，74.4.15 日的抵押權215萬元74.5.7日家裡稅捐
    處稅單向黃再順求證之後，再向柯文漢查證確認台南縣麻豆
    鎮○○街28號門牌之內土地上的所有建物全部都是黃再順所
    有，才不再質疑產權問題，才將19張支票交還給黃再順第一
    次抵押權才算完成。第二次柯文漢再撰寫19張支票交還證明
    書只有正面，背面空白加附有印鑑證明各一張是黃上川所有
    日期74.8.7日就以此為證物告我詐欺，有80年偵字3852號不
    起訴書可稽。
  (5)過不了幾天黃再順來說他要再借200萬元，因他的財產值500
    萬元非要再借不可，他才又能力還錢，才經由柯文漢介紹認
    識黃上川，經過多次協商黃上川願意出資200萬元，但要分
    黃再順所有財產的1/2。從民國74年5月14日開始辦理第二次
    抵押權手續，於民國74年7月29日辦好一切手續後我要求黃
    上川提出200萬元，他說手頭不方便身上中有150萬元並要求
    我先借50萬元給他週轉，還約定74年8月7日至麻豆郵局新開
    戶，在民國74年8月5日他來電說黃再順要先借5萬元，要我
    先提出5萬元給黃再順，他人在黃在順家裡等我要先交給他
    再由他交給黃再順。74年8月7日到麻豆郵局見面就說還45萬
    元一定要存入他黃上川的戶頭，這樣才能證明他黃上川確實
    出資200萬元要借給黃再順，錢確實從黃上川的戶頭領出的
    。第一次存款是195萬元，就在郵局裡我要求他寫借據50萬
    元，他就是不肯就在郵局堅持2、3小時，黃再順趕過來要求
    先提領60萬元他要急用，就在我看黃再順點鈔之際不注意之
    時，黃上川趁機溜走從74.8.7日至74.8.14日七天七夜不知
    去向，74.8.14日中午在黃上川家門口等到黃上川，他說先
    到麻豆農會再說，到農會先到櫃台提一張便條寫有63萬元，
    他指著就說：黃再順台南縣官田鄉○○路62巷6號樓房貸款
    120萬元之中的60萬元抵押的我負責60萬元，信貸的我不負
    責，3萬元是利息一定要先扣除，不得已只好到麻豆地政事
    務所請領抵押權狀給他看，確定只有一筆抵押借款120萬元
    ，才肯和我一起回到麻豆郵局，理應將餘款135萬元提出他
    先要扣除台南縣官田鄉○○路62巷6、14號兩棟樓過戶稅金
    92,388萬元，提出的金額是1,257,612萬元，黃上川確實只
    出資1,407,612萬元。黃再順在74.8.15主動來到我的住所並
    親筆寫下承諾書，茲向甲○○借款新台幣200萬元，每月15
    日付息參萬元無誤，特立此據。與設定抵押權內容完全相符
    。74.7.29抵押日起200萬元月息3萬×24個月後，80萬元無
    息（5萬×16個月），合計280萬元。
  (6)民國82年2月19日我向台南縣戶政事務所申請一張印鑑證明
    ，向台南地檢署告柯文漢、黃再順盜用印鑑證明盜刻印鑑印
    文冒簽姓名偽造文書，請求檢察官先送請鑑定加附在（證）
    之上面的印鑑證明，交還支票證明書的印文是要先鑑定印鑑
    是不是74.5.14日核發的，與82.2.19日辦好抵押權之後就確
    定，柯文漢並沒有交還給我，就是被盜用印鑑證明，證交還
    支票證明書所加蓋的印章印文一定是盜刻的姓名絕對是冒簽
    的。檢察官以目側印文吻合事實相符，就不起訴（有82年偵
    字第2620號可稽）。再議後發回83.1.10日佯稱原正本持有
    人黃上川提出覺書及（證）交還支票證明書影印之後，重新
    再加蓋印章為證物，要送給檢察官作送請鑑定。我當庭向檢
    察官表明黃上川所提出加蓋在影印之後覺書，與（證）交還
    支票證明書印文不同的所在先作一番說明，檢察官要求我再
    以書面說明詳細，連續補了書面檢察官理應第一次送請鑑定
    為基準，即是印鑑三張證明和（證）交還支票證明書送請鑑
    定之後，鑑定書一定有詳細登載與印鑑證明印文不符。盜用
    印鑑證明已經確定，盜刻印鑑印文也確定，冒簽姓名也確定
    ，第二次以黃上川影印之後才在重新加蓋印章印文一起送請
    鑑定當然相符。但檢察官並不知（證）交還支票證明書是要
    證明74.5.7日所交還的19張支票是黃上川所有。因當時是要
    證明佳裡稅捐處稅單是74.5.7日只有黃再順、柯文漢、甲○
    ○三人在場，只有說產權清楚不清楚的問題，柯文漢確實保
    證產權絕對清楚，我不再質疑交還19張支票，所以柯文漢在
    79年所提出的覺書之上加附有印鑑證明、身份證正反面影本
    共三張，我不提偽造之告訴的理由在此，因當時是74.5.7日
    還沒有向戶政事務所申請印鑑證明，74.5.14日才向戶政事
    務所申請印鑑證明辦好第二次抵押權，74.7.29日之後柯文
    漢並有交還印鑑證明，所衍生加附在（證）交還證明之上的
    印鑑證明之盜用之情事案發的時間檢察官未詳細查明之所在
    ，就以黃上川所提出影印之後重新再加蓋印章的覺書和（證
    ）交還支票證明書，一起送請鑑定的結果印文相符為證物（
    即是我只出資黃上川在麻豆郵局新開戶頭內200萬元之中50
    萬元要詐騙黃再順的財產）有82偵續字165號可稽。請求再
    議，因與80年偵字2193 號同一位主任檢察官也不得再議，
    民國90年柯文漢告我誣告，就是以黃上川影印之後重新再加
    上印章的覺書及（證）交還支票證明一體四面的版本。四人
    蓋五個章的覺書及（證）交還支票證明書二人蓋章，先將79
    所提覺書是四人蓋四個章（證）交還支票證明書，三人蓋三
    個章和之上加附我的印鑑證明全部掩滅掉才來告我，換言之
    柯文漢可以任意盜用別人印鑑證明、盜刻別人的印鑑印文及
    冒簽別人姓名全部不負刑責，還可以告別人誣告。
　　90年8月1日黃再順到庭作證，法官問黃再順你有沒有在民國
    74年8月7日到麻豆郵局提領60萬元？黃再順達沒有，我沒有
    在74年8月7日到麻豆郵局提領60萬元。90年9月19日黃上川
    你以麻豆郵局存款1,407,612萬元如何取得台南縣官田鄉○
    ○路62巷6號折價60萬元及14號折價75萬元的兩棟樓防及抵
    押權140萬元合計275萬元，不足的款額從哪裡來？黃上川說
    ：他以30萬元取官田鄉○○路62巷6號、14號兩棟樓房，加
    上6號貸款120萬元加上14號貸款70萬元，合計490萬元。有
    90年上訴字第736號可稽。
    82年2月19日向台南地檢署針對黃再順和柯文漢所提出（證）
    交還支票證明書之上加附有印鑑證明各一張，請求鑑定是要
    完成一切法定程式，柯文漢要撰寫（證）交還支票證明之前
    必須先握有甲○○本人行使印鑑證明受權書及代簽姓名授權
    書才能動筆撰寫，任何文件如不能提出上面授權書就是偽造
    的。盜用印鑑證明、盜刻印鑑印文兩種及冒簽姓名全部都是
    事實，何況連黃再順、黃上川也不承認有到麻豆郵局新開戶
    之情事。柯文漢以何證物要告我誣告。
    是以74.5.7日我所交還支票變成74.8.7日黃上川所有（證）
    交還支票證明再和74.5.7日我所作成的覺書一起告我誣告。
    綜觀以上事實，法官是認定柯文漢撰寫覺書及（證）交還支
    票證明書我全在場蓋章，也就是法官認定黃上川佯稱原正本
    持有在83年1月10日送請檢察官鑑定的影印之後重新再加蓋
    印章也是我蓋的，黃上川以麻豆郵局的存款1,407,612萬元
    能取得275萬元，不足的款額1,342,388也補足才能再分，
    280萬元1/2覺書上所說的。（有79年訴字第1175號可稽）。
    柯文漢是覺書原本四人蓋4個章變成四人蓋5個章，（證）交
    還支票證明書三人蓋3個章，變成二人蓋2個章，包藏原來的
    4個章變5個章，3個章變2個章為證物告我是誣告，法官在認
    事用法確實有可議之處。請求准予再審並撤銷原判決改判適
    法之條文。
二、按有罪之判決確定後，有(一)原判決所憑之證物已證明其為偽
    造或變造者，(二)原判決所憑之證言、鑑定或通譯已證明其為
    虛偽者，(三)受有罪之人，已證明係被誣告者，(四)原判決所憑
    之通常法院或特別法院之裁判已經確定裁判變更者，(五)參與
    原判決或前審判決或判決前所行調查之法官，或參與偵查或
    起訴之檢察官，因該案件犯職務上之罪已經證明者，或因該
    案件違法失職已受懲戒處分，足以影響原判決者。(六)因發見
    確實之新證據，足認受有罪判決之人應受無罪、免訴、免刑
    或輕於原判決所認罪之判決者，為受判決人之利益，得聲請
    再審，而第(一)至(三)款及第(五)款情形之證明，以經判決確定，
    或其刑事訴訟不能開始或續行非因證據不足者為限，得聲請
    再審。而經法院認為無再審理由者而以裁定駁回後，不得更
    以同一原因聲請再審，刑事訴訟法第四百二十條第一項、第
    第四百三十四條分別定有明文。
三、經查，本件聲請人甲○○前就本院九十三年度上更(一)字第四
    三八號確定判決多次聲請再審，屢因程式不備或程序欠缺，
    經本院駁回在案，有臺灣高等法院被告前案紀錄表在卷足憑
    。又聲請人本件聲請再審雖檢附本院九十三年度上更(一)字第
    四三八號確定判決一份，惟觀之聲請人上開再審聲請理由，
    或僅敘明其與黃再順、黃上川、柯文漢等人之借款及爭執經
    過，或係對原確定判決再度提出辯解，或係就原確定判決對
    證據之取捨、證據能力之認定等情事予以指摘，然對於究係
    依據刑事訴訟法第四百二十條第一項何款再審理由聲請再審
    則未指明，其聲請再審之程序，即有違背非以法定再審原因
    聲請審之規定。再者，以刑事訴訟法第四百二十條第一項第
    一款之再審事由聲請再審者，須原判決所憑之証物，以經判
    決確定或其刑事訴訟不能開始或續行，非因證據不足者為限
    ，同條第二項定有明文。聲請人聲請狀內容所提及80年偵字
    第2193、3852號、82年偵字第2602號、82年偵續字第165 號
    及79年度訴字第1175號、90年上訴字第736號等案件，依聲
    請狀所載，或為偵查案號，或為民事案件，均非就本院93年
    度上更(一)字第438號判決所憑之證據，審認其是否確屬偽造
    之確定判決，從而聲請人雖於再審聲請狀內敘明「原判決所
    憑之証物已證明為偽造或變造者」，但就本件聲請是否係主
    張原確定判決有上開再審之事由，並未指明，且亦未提出聲
    請人所稱之「原確定判決所憑之証物」，業經「判決確定確
    屬偽造」之相關事証，供本院審酌，從而本件再審之聲請，
    尚難謂合法，應予駁回。
四、據上論斷，應依刑事訴訟法第434條第1項裁定如主文。
中　　華　　民　　國　　96　　年　　11　　月　　27　　日
                  刑事第四庭    審判長法　官 吳志誠
                                      法　官 陳珍如
                                      法　官 羅心芳
以上正本證明與原本無異。
如不服本裁定，應於收受本裁定後五日內向本院提出抗告狀。
　　　　　　　　　　　　　　　　　　　書記官 蔡振豐
中　　華　　民　　國　　96　　年　　11　　月　　27　　日
